【裁判字號】    97,非抗,49
【裁判日期】    970711
【裁判案由】    裁定不得享有限定繼承利益
【裁判全文】
臺灣高等法院民事裁定                  97年度非抗字第49號
再抗告人  甲○○
代 理 人  胡達仁律師
相 對 人  乙○○○
上列再抗告人因與乙○○○間聲請裁定不得享有限定繼承利益事
件，對於中華民國96年12月28日臺灣新竹地方法院所為裁定提起
再抗告，本院裁定如下：
    主      文
再抗告駁回。
再抗告程序費用由再抗告人負擔。
    理      由
一按對於抗告法院之裁定再為抗告，僅得以其適用法規顯有錯誤
  為理由，並經原法院之許可者為限；前項許可，以原裁定所涉
  及之法律見解具有原則上之重要性者為限；原法院認為不應許
  可者，應以裁定駁回其再抗告。民事訴訟法第486條第4項、第
  5項、第6項、第436條之3第3項後段分別定有明文。
二再抗告意旨略以：相對人乙○○○辯稱不知張聰明是否有留下
  勞力士金錶（下稱系爭金錶），原裁定未注意應否視同自認，
  違反民事訴訟法第280條第2項規定，另再抗告人於原審關於證
  人吳桂梅買賣系爭金錶之過程之陳述，不能取代吳桂梅所稱先
  付錢後交付系爭金錶之證言，亦不能因承審法官個人經驗而否
  定一般經驗法則及論理法則，又原法院未依民事訴訟法第 199
  條第2 項行使闡明權，令再抗告人就張聰明死亡時擁有系爭金
  錶及相對人於張聰明死亡後是否取得系爭金錶為舉證，且剝奪
  再抗告人聲請再次傳訊證人鍾岑婉之訴訟利益，其訴訟程序有
  重大瑕疵，另證人李立新維修之鐘錶無數，且系爭金錶之維修
  距今多年，故記憶模糊，原裁定不得摭拾筆錄中前後不符之片
  段記載而為認定事實之依據，李立新證稱系爭金錶為仿冒品，
  不能因此認系爭金錶非張聰明之遺物，證人黃泰一是否知悉張
  聰明如何取得系爭金錶，亦與本件無涉，原裁定依職權斟酌當
  事人未主張之事實，違反民事訴訟法第388 條規定，有認作主
  張之違法，原法院未於抗告人聲明不服範圍內審理，亦未要求
  相對人就其抗辯事實負舉證責任等語，均係指摘原裁定個案認
  定有錯誤，並無原裁定所涉及之法律見解具有原則上之重要性
  可言。再抗告人另主張：參與作成原裁定之法官彭淑苑曾審理
  與本件相關聯之第三人異議之訴事件，兩案所用證據及攻防方
  法同一，均爭執限定繼承利益是否喪失，故彭淑苑法官應自行
  迴避，其參與作成原裁定，嚴重影響再抗告人之審級利益，明
  顯違背法令等情，則非屬原裁定適用法規顯有錯誤之情形。故
  再抗告人所提再抗告不應許可，應予駁回。
三據上論結，本件再抗告為不合法。依民事訴訟法第486條第6項
  、第436條之3第3項後段、第95條、第78條，裁定如主文。
中    華    民    國    97    年    7    月     11    日
                    民事第九庭
                        審判長法  官  黃熙嫣
                              法  官  呂太郎
                              法  官  林玲玉
正本係照原本作成。
中    華    民    國    97    年    7     月    14    日
                              書記官  倪淑芳


司法院資訊處製作；財團法人民間司法改革基金會備份。
